【裁判字號】    91,易,1926
【裁判日期】    920711
【裁判案由】    竊盜
【裁判全文】
臺灣桃園地方法院刑事判決                        九十一年度易字第一九二六號
    公  訴  人  臺灣桃園地方法院檢察署檢察官
    被      告  乙○○
    輔  佐  人
    即被告之姑  甲○○
右列被告因竊盜案件，經檢察官聲請簡易判決處刑（九十一年度偵字第一三七九八號
），本院改以通程序審理，判決如左：
    主  文
乙○○無罪。
    理    由
壹、程序部分：
    按檢察官聲請以簡易判決處刑之案件，經法院認為有刑事訴訟法第四百五十一條
    之一第四項但書之情形者，應適用通常程序審判之，刑事訴訟法第四百五十二條
    定有明文。次按刑事訴訟法第四百五十一條之一第四項但書第三款明定「法院於
    審理後，認應為無罪、免訴、不受理或管轄錯誤判決之諭知者」。查本案檢察官
    認被告犯有刑法竊盜罪嫌，於未有被告自白之證據下，仍聲請簡易判決處刑，本
    為本院桃園簡易庭以九十一年度桃簡字第一二０二號簡易程序審理，惟查經本院
    簡易庭及本院詳閱卷內資料及訊問被告等後，認對本案被告應為無罪之判決。依
    前述說明，本案即不適於以簡易判決處刑，爰適用通常程序審判之，合先敘明。
貳、實體部分：
一、公訴意旨略以：如聲請書所載（如附件）。
二、本件公訴人認被告有為前述竊盜犯行，無非係以證人即被害人丙○○、證人即查
    獲本案之警官丁○○於偵查中之證述，以及被害人所具領之贓物認領保管單一件
    等證人及證物為據；並參酌被告於案發時雖係現役軍人，惟仍時有返家情事，焉
    能不知其機車車牌遭人調換，並且被告於案發後始將己有之機車車牌申報遺失，
    顯係試圖掩飾罪責之舉等推論，因認被告犯有刑法第三百二十條第一項之竊盜罪
    嫌等語。
三、按犯罪事實應依證據認定之，無證據不得推定其犯罪事實。又不能證明被告犯罪
    者，應諭知無罪之判決，刑事訴訟法第一百五十四條、第三百零一條第一項分別
    定有明文。次按事實之認定應憑證據，如未能發現相當證據，或證據不足以證明
    ，自不能以推測或擬制之方法，為裁判基礎，此可參見最高法院四十年臺上字第
    八六號判例意旨。另按認定犯罪事實，所憑之證據，雖不以直接證據為限，間接
    證據亦包括在內，然無論直接或間接證據，其為訴訟上之證明，須於通常一般之
    人均不致於有所懷疑，而得確信其為真實之程度者，始得據之為有罪之認定，倘
    其證明尚未達到此一程度，而有合理性懷疑之存在時，即無從為有罪之認定，此
    即所謂無罪推定及罪疑唯輕之原則，亦早經最高法院七十六年臺上字第四九八六
    號判例著有明文。
四、訊據被告乙○○堅決否認有為前述竊盜犯行，辯稱：不知道為合其所有之機車會
    懸掛被害人所有機車之車牌，因己所有之機車在其當兵前即已損壞多時，停放於
    家中未使用，又家中大門門鎖亦損壞致無法上鎖，懷疑是外人進入屋內將被害人
    之車牌懸掛於其機車上等語。本院經查：
（一）查被告所辯稱之內容，經核與警詢及偵查中訊問筆錄內容大致相符，是本案並
      無被告於偵查中之自白，亦即被告自始至終均係否認犯行。另查被害人所失竊
      之機車車牌號碼為ＩＢＩ－七四二號，亦即經警查獲懸掛於被告機車上之車牌
      ，此固為被告所不否認，亦經本院傳喚證人即被害人丙○○及丁○○結證在卷
      ；又查被告所有之機車車牌號碼為ＨＶＴ－六二七號，且經被告於九十一年七
      月十八日，即同年七月十三日案發後申報遺失，有為警所提出之車牌失竊資料
      個別查詢報表－查詢車牌認可資料影本、車牌遺失證明單影本各一件，分別附
      本院審理及偵查卷足證。
（二）另查本院依職權傳喚證人即被害人丙○○，結證稱（略以）：於九十一年一月
      七日上午發現機車失竊，同年五月十三日向監理站辦理註銷車牌，同年七月十
      三日經警通知尋獲ＩＢＩ－七四二號之車牌一面，懸掛於被告之機車上，並通
      知前往現場證實，始領回車牌一面，同年九月五日復經警通知尋獲失竊之機車
      ，據警告知係於桃園市○○○街尋獲，尋獲時未懸掛任何車牌，係自引擎號碼
      辨識為其所有之機車等語（參見本院九十二年五月三十日訊問筆錄及證人當庭
      提出與其重言相符之書面二件）。是本案被害人機車施竊之時間係在九十一年
      一月七日或之前時間，應堪證明。公訴人亦依據被害人所指之施竊時間，起訴
      被告於九十一年七月一日凌晨行竊被被害人之機車。惟查被告於案發時正服役
      中，此據告供承在卷，亦為公訴人所不爭執，而現役軍人均係全天候在營服務
      ，外出休假均有嚴格之管制，此為眾所週知，無庸證明之事項；又查經本院依
      職權向被告當時服役之單位查詢被告休假之時間，雖因該單位移防未果，惟公
      訴人於偵查中亦同依職權函查，經公訴人函轉被告服役單位即陸軍第五十八砲
      兵指揮部六二七群砲六營函，及其該函所附休（請）假紀錄卡所示，被告於九
      十一年一月七日在營未實施休假，且於當日前之數日均未休假，之前最近一次
      之休假係一月一日，有該營九十一年十月十四日（九十一）宙甲字第五二一號
      函及所附休（請）假紀錄卡各一件在卷足證。是公訴人所指被告竊盜之時間，
      查被告有不在場證明，應堪證明。
（三）另查本院依職權傳喚證人即現場查獲被告機車懸掛被害人機車車牌之警官桃園
      縣警察局八德分局巡佐丁○○，對於查獲被告，及被告報案失竊之過程，結證
      稱（略以）：當天去查戶口，看到客廳停的機車，就隨手輸入電腦查證，發現
      是失竊的車號，並沒有查到失竊車牌所屬的機車。被告跟我說他的機車車牌不
      見了，被告不知道他的機車為什麼會掛著別人的車牌，我請他報案（指被告自
      己車牌失竊案）之後，我在青溪派出所查到被告失竊的車牌被尋獲，是透過電
      腦上查得由清溪派出所尋獲等語。證人另證稱（略以）：查獲本案時，被告的
      機車很破舊，後面輪胎根本就沒有了，看起來像是報廢的車子，我將之拖回警
      局拍照（如偵查第十頁反面所示），很明顯是一台沒辦法使用的機車等語（均
      參見本院九十二年六月二十七日訊問筆錄）。另查被告機車確實已破舊不堪，
      且查獲時確實係停放於一樓客廳內，有相片四幀附偵查卷足證。又查證人之證
      言，與被告所辯稱不知為何機車上懸掛他人之車牌，以及被告係經警查獲後始
      發現其車牌遺失，以及被告機車因損壞破舊許久未使用等語，均相吻合。是公
      訴人認被告於本案案發時始向警申報己所有之車牌遺失，顯係試圖掩飾罪行之
      推論，亦不可採，蓋本案合理之推論係，被告因機車損壞而停放於客廳內大門
      旁，因許久未使用，且在服役中，會家之時間本即甚少，經警通知後始知其機
      車被人懸掛他人車牌，其於案發後始知其所有之車牌遺失，經警告知應申報遺
      失，始於案發後向警申報遺失，自為合理正常之情。
（四）末查經本院依職權向桃園縣警察局查詢本案被害人失竊知機車嫌疑人是否另有
      其人，經該局函覆嫌疑人楊寶龍之警詢筆錄，其上記載楊寶龍坦承其竊取被告
      所有之ＨＶＴ－六二七號機車車牌，有桃園分局九十二年四九日桃警分刑字第
      ０九二一０一四二０二號函，及所附楊寶龍之警詢筆錄影本一件在卷為證；楊
      寶龍竊盜被告機車車牌之犯行，復經本院另案於九十二年五月二十一日。判處
      有期徒刑六月，緩刑二年，有被告之輔佐人所提出本院九十一年易字第一五一
      四號判決影本一件在卷可證。是本案被害人之機車雖不能證明為楊寶龍所竊取
      ，惟被告所有之機車車牌確係為楊寶龍所竊取，已堪證明。
（五）綜上所述，公訴人所提出之證據及本院依職權調查之證據，均無法使本院形成
      被告確有罪之心證，蓋本案合理的懷疑是，被告所有之機車因破損不堪，無法
      使用而停放於家中客廳，已歷經一段時間，又因被告服役中，不常回家，其車
      牌遭楊寶龍竊盜後，並不自知，蓋被告之機車已無法使用，因不騎用，自不會
      留意其機車之變化，此時又有不知名者將所竊盜被害人丙○○之機車車牌改懸
      掛於被告所有之機車上，造成為警查獲時之結果。是本案既存有如此合理之懷
      疑，依前述「罪疑唯輕」之證據法則，即應為被告有利之推定，本案機車非被
      告所竊盜，應堪證明。
五、綜上所述，本案被告自始即未自白，而公訴人所提出之證據，又不足以證明被告
    確有為本案犯行，反令本院存有無法消弭的合理懷疑。此外，本院依職權調查本
    案現存及相關範圍之任何事證，仍查無其他極之證據，足認被告確有公訴人所指
    犯行，是不能證明被告有罪，依法即應諭知無罪之判決，以示審慎。
據上論斷，應依刑事訴訟法第四百五十二條、第三百零一條第一項，判決如主文。
本案經檢察官洪景明到庭執行職務
中    華    民    國      九十二      年      七      月      十一      日
                                  臺灣桃園地方法院刑事第二庭
                                      法  官  錢  建  榮
右正本證明與原本無異。
如不服本判決，應於判決送達後十日內向本院提出上訴狀( 應附繕本 )，上訴於臺灣
高等法院。
                                      書記官  劉  寶  霞
中    華    民    國      九十二      年      七      月      十四      日
附件：聲請簡易判決處刑書一件。


司法院資訊處製作；財團法人民間司法改革基金會備份。
